【裁判字號】    94,易,470
【裁判日期】    950406
【裁判案由】    傷害
【裁判全文】
臺灣雲林地方法院刑事判決               94年度易字第470號
公  訴  人  臺灣雲林地方法院檢察署檢察官
被      告  丁○○
            李玉美
        （即甲○○）
上列被告等因傷害案件，經檢察官聲請以簡易判決處刑（原聲請
案號：94年度發查偵字第173 號），本院虎尾簡易庭認為不宜以
簡易判決處刑（本院原案號：94年度虎簡字第343 號），簽請移
由刑事普通庭依通常程序審理，本院判決如下：
    主  文
丁○○、李玉美均無罪。
    理  由
一、公訴意旨略以：被告丁○○、李玉美（原名甲○○）夫妻與
    丙○、周金英夫妻係鄰居關係。民國93年9 月19日上午7 時
    許，雙方在丁○○位於雲林縣元長鄉鹿南村後建15號住處門
    前發生爭執。詎丙○、周金英夫妻與其子己○○，丁○○、
    李玉美夫妻亦與其女戊○○（行為時未滿18歲，已另由本院
    為公訴不受理判決）分別基於共同傷害人身體之犯意聯絡，
    互相毆打。致丁○○受有臉部及雙眼紅腫不適、右上臂扭傷
    、前額紅腫之傷害；李玉美受有上臂、鼻樑、額頭、後腦腫
    脹及瘀血之傷害；戊○○受有後腦血腫之傷害（丙○、周金
    英、己○○涉嫌傷害部分，已由檢察官另行聲請簡易判決處
    刑）。另丙○、周金英分別受有頭皮、胸壁開放性傷口之傷
    害，因認被告2 人與戊○○共同涉犯刑法第277 條第1 項之
    傷害罪嫌。
二、按犯罪事實應依證據認定之，無證據不得推定其犯罪事實；
    又不能證明被告犯罪者，應諭知無罪之判決，刑事訴訟法第
    154 條、第301 條第1 項分別定有明文。次按刑事訴訟法第
    161 條第1 項規定：檢察官就被告犯罪事實，應負舉證責任
    ，並指出證明之方法。因此，檢察官對於起訴之犯罪事實，
    應負提出證據及說服之實質舉證責任。倘其所提出之證據，
    不足為被告有罪之積極證明，或其指出證明之方法，無從說
    服法院以形成被告有罪之心證，基於無罪推定之原則，自應
    為被告無罪判決之諭知，最高法院92年台上字第128 號判例
    可資參照。
三、本件公訴意旨認被告2 人涉有傷害罪嫌，無非係認為有下列
    證據足資憑證：
（一）被害人周金英之警訊筆錄。
（二）戊○○之警訊筆錄。
（三）財團法人天主教若瑟醫院周金英、丙○病歷各1份。
（四）現場照片5張。
（五）被告2人在警訊之陳述。
四、訊據被告丁○○、李玉美2 人，固不否認與丙○、周金英夫
    妻為鄰居關係，且於93年9 月19日上午7 時許，在雲林縣元
    長鄉鹿南村後建15號住處，與丙○、周金英及其子己○○發
    生爭執等情，然堅詞否認公訴人起訴之傷害罪嫌。丁○○辯
    稱：當天遭丙○及其子己○○，架住拿瓦斯槍噴，根本沒有
    打他們等詞。另被告李玉美亦稱：當天聽到一聲尖叫，衝出
    去看到己○○架住丁○○，丙○則拿瓦斯槍噴丁○○的眼睛
    ，他想搶下瓦斯槍，但反被丙○打，當時死命抓住丙○拿瓦
    斯槍的手，後來被人一直打頭，根本沒有機會還手等語。
五、經查：
（一）按以被害人之陳述為認定犯罪事實之依據時，必其陳述並
      無瑕疵，且就其他方面調查，又與事實相符，始足認有證
      據能力；所謂無瑕疵，係指被害人所為不利被告之陳述，
      與社會上一般生活經驗或卷存其他客觀事實並無矛盾而言
      ；至所謂就其他方面調查認與事實相符，非僅以所援用之
      旁證足以證明被害結果為已足，尤須綜合一切積極佐證，
      除認定被告確為加害人之可能外，在推理上無從另為其他
      合理原因之假設，若有不合於此，即不能以被害人之陳述
      作為論斷之證據，最高法院61年台上字第3099號判例可資
      參照。而查：本件丙○、周金英固為公訴人起訴犯罪事實
      所載之被害人，另證人己○○則為丙○與周金英之子，且
      經檢察官起訴與丙○、周金英共同犯罪，則3 人對於被告
      犯罪事實之陳述，自應符合上開無瑕疵，且與事實相符之
      要件，始得作為認定被告犯罪之依據。惟查：
  １、丙○、周金英與己○○彼此之間關於當日被毆情形，陳述
      並不一致：
    (1)丙○在本院審理中陳稱：當天周金英先過去，後來回來說
      ，所以他就自己先前往丁○○家質問為何推倒籬笆，周金
      英也跟在後面，丁○○說弄壞就弄壞，就用拳頭出手推他
      肩膀，將他推倒在地，他沒有拉到丁○○，便抓起一把沙
      子丟，丁○○就跑進屋內。當時李玉美跑出來，一看到沒
      問就推倒周金英，後來周金英坐在地上，又自己爬起來，
      李玉美跑去拿鐵製的折疊椅，他怕李玉美傷害周金英，所
      以搶李玉美的椅子，而戊○○在這時從他家出現，拿1 根
      木棍從後面敲他的頭，他就倒在地上，但是沒放掉椅子。
      丁○○後來跑回家，周金英說看到丁○○有拿刀，但是沒
      拿出來，丁○○就沒有出來，等到警察出現才出來，警察
      來過之後，己○○才出現。警訊時沒有提到戊○○，是因
      為認為戊○○還在讀書，不要牽扯到她云云（本院卷第98
      頁至第102 頁、本院94年度簡上字第118 號卷第45頁背面
      至第46頁）。
    (2)而己○○在本院則另稱：當時開車子過去，看到丁○○、
      李玉美和父母丙○、周金英。現場丙○與丁○○在拉扯，
      周金英站在旁邊勸，李玉美在旁邊蹲的，他到現場後李玉
      美就站起來不知道在弄什麼東西。拉扯過一陣子之後戊○○才到現場。之後丁○○回住處要拿刀出來，但沒有出來
      ，而是打電話叫警察來（本院卷第104 頁背面至第106 頁
      ）。後又稱：李玉美與丙○拉扯，2 人互相拉脖子上的衣
      服都不放，沒看到戊○○打周金英，只看到周金英倒在地
      上，沒看到丙○倒在地上（本院卷第106 頁背面）。另其
      在本院另案審理中亦辯稱：到現場時，丙○已經躺在地上
      ，拉扯都已經結束云云（本院94年度簡上字第118 號卷第
      46頁）。
    (3)另周金英在警訊卻稱：當時看見丙○與丁○○夫妻發生爭
      吵，丙○被李玉美抓胸前衣領扭倒，她即上前勸架，此時
      遭李玉美出拳毆打腹部，她感到疼痛就迅速離開現場，當
      天沒有參與爭吵及傷害他人（94年發查他159 號卷第8 頁
      至第9 頁）。
    (4)丙○陳述是遭丁○○用拳頭推倒，李玉美並推倒周金英，
      後來他跟李玉美爭奪鐵質椅子，倒地後遭戊○○自後方以
      木棒毆打頭部，而己○○則是員警到場後才來現場。然而
      己○○卻稱沒看到丁○○用拳頭推丙○，或戊○○用木棍
      打丙○，而是看到丙○與李玉美互相拉扯衣領，另一次審
      理中則稱，到達現場時丙○倒在地上，拉扯已經結束云云
      ，其本身前後2 次在本院不同案件審理中所述情形，先後
      均不同。而周金英自己稱，是看到丙○被李玉美抓胸前衣
      領扭倒，自己是被李玉美出拳毆打腹部，被打之後迅速離
      開現場，只提到丙○被李玉美扭倒，根本沒有論及自己有
      跌倒的情形，也未提及戊○○有持木棍毆打丙○之情事，
      此又與丙○、己○○所述不同。因此，上開3 人所述過程
      ，顯然並不一致而有相互矛盾之瑕疵。
    (5)再丙○之病歷記載，其在93年9 月19日13時42分就診，初
      步診斷，左側後腦枕有疼痛腫脹之現象（94年發查他159
      號卷第49頁）。而周金英病歷記載，其在93年9 月19日上
      午9 時51分就診，初步診斷為前胸疼痛（94年發查他159
      號卷第53頁至第54頁）。依丙○自述遭丁○○出拳推倒，
      又被戊○○以木棍自背後毆擊頭部，甚至如己○○、周金
      英所述，丙○與李玉美拉扯而被扭倒云云，其所受傷害顯
      然不輕，然其診斷結果，卻僅僅只是頭部疼痛腫脹現象。
      另周金英自述遭李玉美以拳頭毆打腹部，或者丙○所見遭
      李玉美推倒在地，所受傷害卻是前胸疼痛的感覺，2 人都
      沒有擦傷、挫傷、或瘀血紅腫等明顯外傷痕跡，而只是感
      覺疼痛腫脹的現象，此與丁○○受有臉部及雙眼紅腫不適
      、右上臂扭傷、前額紅腫；李玉美受有右上臂、鼻樑、額
      頭、後腦杓腫脹及瘀血；戊○○受有後腦杓（枕部）有約
      2X2 公分血腫等傷害（94年發查他159 號卷第19頁至第21
      頁）相比，顯然相去甚遠，然而丙○、周金英與己○○，
      無論在警訊及本院審理中，卻都否認對丁○○、李玉美及
      戊○○有傷害行為，甚至答辯，不知道他們傷勢如何而來
      云云（本院94年度簡上字第118 號卷第46頁背面），其意
      圖脫免之情甚為灼然。再者被告丁○○如果真如證人所述
      ，進入屋內拿取刀械，其甫與人發生爭執扭打，心情正處
      激盪，又有利刃在手，怎會無視於妻女仍在屋外，而直到
      警察到場後才出來，此顯然與事理相違。足認丙○、周金
      英與己○○上開證詞，非但彼此不一，且與事實並不相符
      ，應不足採信。
  ２、而被告丁○○在警訊及本院中均稱：當時在住家庭院前清
      洗農藥桶，丙○駕駛小貨車前來，熄火停車後即走到他面
      前，同時己○○亦奔跑趕上由後方架住他的雙手，讓丙○
      用拳頭打他頭部2 下，並用瓦斯噴霧器噴他的臉，己○○
      在背後用拳頭打他頭部右上方等情（94年發查他159 號卷
      第11頁、本院卷第24頁、第111 頁背面）。而被告李玉美
      在警訊及本院審理中亦稱：當時在客廳內，忽然聽到丁○○與人吵架，就立即跑出去看，看到丙○拿瓦斯噴霧器正
      在噴丁○○，她就上前將丙○的手推開，卻反遭丙○以噴
      霧器撞及她的右臂，並以左拳毆打鼻樑，此時己○○以右
      拳打她臉部上方，又以亂拳打右頭部，接著周金英手持竹
      棒朝她的背部及後腦亂打（94年發查他159 號卷第13頁、
      本院卷第24頁、第112 頁）。另證人戊○○在警訊中則稱
      ：當時在住家臥室看書，忽然聽到庭院有大聲爭吵，就立
      刻跑出去看，看到李玉美被丙○抓住衣領及肩膀，並被用
      瓦斯噴霧器後端撞右手臂，又看到周金英持竹棒打李玉美
      頭部及背部，她就緊抱住李玉美，並請丙○、周金英不要
      再打了，這時己○○由庭院旁跑來，朝背後頭部用拳頭打
      她等情（94年發查他159 號卷第13頁）。由上開被告2 人
      及戊○○所述，丁○○係先遭己○○架住，再遭丙○以瓦
      斯噴霧器噴臉部，並且曾被己○○、丙○2 人毆打頭部。
      後來李玉美出面與丙○搶瓦斯噴霧器，卻被丙○以瓦斯噴
      霧器後端撞及右臂，並被毆打鼻樑，而己○○另毆打其頭
      部、臉部，周金英則以竹棒毆打其背部及後腦。至於戊○○則遭己○○以拳頭毆打背後頭部。依上開3 人所述，被
      告丁○○應該有雙手被架住、臉部、頭部受傷；李玉美應
      該是右臂、鼻樑、頭部、背部受傷；戊○○背後頭部受傷
      。而此正與3 人診斷證明書所記載，丁○○臉部及雙眼紅
      腫不適、右上臂扭傷、前額紅腫；李玉美受有右上臂、鼻
      樑、額頭、後腦杓腫脹及瘀血；戊○○受有後腦杓（枕部
      ）有約2X2 公分血腫等傷害，所描述的受傷部位、傷害情
      形等均相一致（94年發查他159 號卷第19頁至第21頁），
      因此3 人所述之情節，與客觀證據顯然較為相符。
  ３、綜上丙○、己○○、周金英之證詞，非但彼此間所述情節
      不同，甚至自己前後供述亦有不一致之處，因此其陳述之
      經過顯有瑕疵，依前揭判例意旨，實無法作為認定被告2
      人犯罪之不利證據。而丙○、周金英之傷勢均僅係疼痛腫
      脹，並無任何明顯外傷痕跡，縱有所謂疼痛或腫脹感覺，
      亦應係雙方拉扯之間，相互肢體接觸所致，尚無法認為是
      被告以傷害之故意互毆所造成。因此，本院認為檢察官所
      舉之證據，無法使法院達到確信被告必然犯罪之心證，依
      前開法條及判例意旨，並基於無罪推定之原則，自應為被
      告無罪判決之諭知。
（二）至於周金英雖於94年4 月3 日上午9 時30分許死亡，惟據
      大千診所陳明樸醫師開具之死亡證明書所載，周金英係因
      乳癌併肝、肺骨髓移轉，導致心肺衰竭死亡（本院卷第15
      頁），並非因前胸疼痛病變所致。且本件爭執係發生在93
      年9 月19日，距離周金英死亡已歷7 月。則周金英之死亡
      顯然與本件爭執並無任何因果關係，告訴人丙○具狀請求
      變更起訴法條為傷害致死云云，本院認為應無審酌之必要
      ，併此敘明。
據上論斷，應依刑事訴訟法第452 條、第301 條第1 項，判決如
主文。
本件經檢察官乙○○到庭執行職務。
中    華    民    國    95    年    4     月    6     日
                  刑事第三庭    審判長法  官 劉 國 賓
                                      法  官 廖 國 勝
                                      法  官 廖 淑 華
以上正本證明與原本無異。
如不服本判決應於送達後10日內向本院提出上訴狀。
                                      書記官 黃 秋 萍
中    華    民    國    95    年    4     月    6     日


司法院資訊處製作；財團法人民間司法改革基金會備份。
